最高法院刑事判決　　　　　　一○○年度台上字第六四三六號
上　訴　人　劉安琪
上列上訴人因業務過失致人於死案件，不服台灣高等法院台中分
院中華民國九十九年七月十四日第二審更審判決（九十九年度交
上更(二)字第一二○號，起訴案號：台灣台中地方法院檢察署九十
五年度偵字第八五四八號），提起上訴，本院判決如下：
    主  文
原判決撤銷，發回台灣高等法院台中分院。
    理  由
本件原判決撤銷第一審科刑之判決，改判仍論處上訴人劉安琪從
事業務之人，因業務上之過失致人於死罪刑（處有期徒刑六月，
減為有期徒刑三月，併為諭知易科罰金折算標準），固非無見。
惟查：有罪判決書之事實欄，為適用法令之依據，應將與犯罪構
成要件有關之事項，詳細記載於事實欄，然後於理由內逐一說明
其憑以認定之證據，使事實與理由兩相一致，方為合法。又判決
所載理由前後不相一致，或理由所為說明與所採證據資料不相適
合，均屬判決理由矛盾之當然違背法令。(一)原判決事實認上訴人
於民國九十四年十月二十四日晚間二十二時五十分許，在台中市
○○路與上石路交叉口，在青海路內側快車道與紀乃文所騎乘之
重型機車發生擦撞等情，於理由內說明汽車行經無號誌之交叉路
口，應減速慢行，作隨時停車之準備，而依卷附道路交通事故調
查報告表(一)記載，案發地點之交叉路口，當時並無管制號誌等語
（見九十四年相字第一七九九號相驗卷第四一頁）。然卷內標示
攝影時間：「十月二十四日二十二時五十分」（即案發時間）、
「台中市○○路、上石路」（即案發路口），照片編號20-1，說
明；「全景之現場照片」，其右上角可見綠燈號誌（見相驗卷第
五二頁），且卷附該路口之白天照片，亦顯示有紅綠燈號誌（見
相驗卷第一二八至一三二頁），另紀乃文於警詢供稱當時是綠燈
號誌（見相驗卷第十一頁），鍾茂彰於警詢亦陳稱號誌全部沒問
題各云云（見相驗卷第十六頁）。如果均屬無訛，肇事之台中市
○○路、上石路口，當時似有紅綠燈運作，上訴人辯稱當時該交
叉路口有紅綠燈號誌云云（見原審卷第五八頁反面、第六六頁）
，尚非全然無據，道路交通事故調查報告表(一)之記載，與前揭證
據不無矛盾，依首開說明，難認適法。且因與上訴人駕車行經該
交叉路口是否因無管制號誌應減速慢行，作隨時停車準備之判斷
有關，自有再加調查、審認之必要。(二)原判決理由謂汽車行經無
號誌之交叉路口，應減速慢行，作隨時停車之準備；又汽車行駛
時，駕駛人應注意車前狀況及兩車併行之間隔，並隨時採取必要
之安全措施，道路交通安全規則第九十三條第一項第三款、第九
十四條第三項分別定有明文。本件上訴人行經無號誌之交叉路口
，並未減速慢行，作隨時停車之準備，且於超越右前方紀乃文騎
乘之機車時，疏未注意車前狀況及保持二車併行之間隔，致其大
客車右前輪弧上方擦撞紀乃文所騎機車左後視鏡及左把手，而肇
致本件車禍，上訴人有違上開道路交通安全規則之規定而有過失
等語（見原判決第九頁倒數第三行至末行、第十頁第一行、倒數
第四行至末行、第十一頁第一至二行）。果爾，似認上訴人駕駛
汽車行經無號誌之交叉路口，並未減速慢行，作隨時停車之準備
，違背道路交通安全規則，而有過失。惟原判決事實欄僅認定上
訴人行車原應注意紀乃文為閃避鍾茂彰車輛而變換車道之車前狀
況，及保持與紀乃文騎乘之機車併行之安全間隔，減速慢行作隨
時停車之準備等情（見原判決第二頁第二至四行），並未認定上
訴人駕車行經肇事之台中市○○路、上石路口，因無號誌之交叉
路口，而未減速慢行之事實，依首開說明，亦非適法。(三)汽車行
經無號誌之交叉路口及其他人車擁擠處所，均應減速慢行，作隨
時停車之準備，道路交通安全規則第九十三條第一項第二款定有
明文。原判決理由謂台灣省台中市區車輛行車事故鑑定委員會鑑
定及台灣省車輛行車事故覆議鑑定委員會覆議，均認紀乃文所駕
駛之重型機車及上訴人所駕駛之營業大客車行經「車輛擁擠交叉
路口」，均疏未注意車前狀況及減速慢行同為肇事之次因。雖就
紀乃文機車倒地方向記載有誤，仍不影響其鑑定之正確性等情（
見原判決第七頁第十四至二三行、第八頁第十至十三行），似採
信該鑑定意見，認上訴人行經車輛「擁擠交叉路口」，應減速慢
行而未減速慢行。惟原判決理由卻謂上訴人行經「無號誌之交叉
路口」，並未減速慢行，作隨時停車之準備等情（見原判決第十
頁倒數第四至末行），二者並不一致，究竟上訴人為何應減速慢
行，作隨時停車之準備，自有再加辨明之必要。以上，或為上訴
意旨所指摘，或為本院得依職權調查之事項，應認原判決仍有撤
銷發回之原因。
據上論結，應依刑事訴訟法第三百九十七條、第四百零一條，判
決如主文。
中    華    民    國  一○○  年   十一   月   十七   日
                      最高法院刑事第八庭
                          審判長法官  黃  一  鑫  
                                法官  張  春  福  
                                法官  吳  三  龍  
                                法官  李  錦  樑  
                                法官  宋  明  中  
本件正本證明與原本無異
                                      書  記  官  
中    華    民    國  一○○  年   十一   月  二十二  日
                                                      Q